【裁判字號】    95,重上更(二),22
【裁判日期】    950620
【裁判案由】    公共危險
【裁判全文】
臺灣高等法院臺中分院刑事判決    95年度重上更(二)字第22號
上  訴  人
即  被  告  甲○○
上列上訴人因公共危險案件，不服臺灣南投地方法院87年度訴字
第326號，中華民國88年9月23日第一審判決（起訴案號：臺灣南
投地方法院檢察署87年度偵字第2806號），提起上訴，經判決後
，由最高法院第二次發回更審，本院判決如下：
    主  文
原判決撤銷。
甲○○無罪。
    理  由
一、公訴意旨稱：被告甲○○明知其所有坐落於南投縣埔里鎮○
    ○段483號如附圖一所示Ａ部分土地，業於民國（下同） 82
    年 8月12日經南投縣政府認定為現有巷道在案，係供公眾通
    行之道路，竟基於概括之犯意，先於87年6月8日中午12時40
    分許，罔顧他人出入可能產生危險，僱用不知情之蔡瑞晃以
    拼裝車載運石塊，堆置於附圖一所示Ａ部分土地上，以此方
    式，壅塞道路，致生往來之危險。經南投縣埔里鎮公所於88
    年3月23日派員將石塊清除，甲○○心有未甘，復於88年4月
    5 日，僱工挖掘道路，並於上開土地上設路障，以此方式，
    再度壅塞道路，致生往來之危險。因認被告犯有刑法第 185
    條第1項之壅塞陸路致生公眾往來之危險罪嫌。
二、訊據上訴人即被告甲○○否認有上揭犯行，辯稱：伊出具同
    意書與建商鄭文鍵，但並未同意供公眾使用上開土地；且出
    具同意書之土地範圍僅有 145坪，並不包含附圖一Ａ部分土
    地，南投縣政府擅自將附圖一Ａ部分土地也指定為現有巷道
    ，顯屬違法，經伊提起行政訴訟，已判決無公用地役權之存
    在，又附圖一Ａ部分土地上所堆置之石塊係承租伊土地之戊
    ○○之父整地種植檳榔時有挖掘到石頭，而暫時堆置在該Ａ
    處，並非被告故意僱工所搬運，另建商丁○○在同上地段63
    7－35、637－36號土地上建築房屋，伊並未同意其使用通行
    第483號之土地等語。
三、經查本案係因建商鄭文鍵欲在坐落南投縣埔里鎮○○段 637
    －2、637－3、637－4及660號等筆土地上興建「家天下」大
    樓社區建物，委由陳惠民建築師於82年 4月間，向南投縣政
    府申請指定該建築基地之建築線，南投縣政府於82年 7月29
    日派員至現場會勘結果認：「會勘當時發現該道路邊溝已施
    設完成，且巷內住宅區土地已無其他通路可資通行，該道路
    雖位於農業區內，但有存在之必要，如由巷路所有權人全體
    同意認定為現有道路，並同意供通行之用時，應依臺灣省建
    築管理規則第4條第1項第 2款辦理指定建築線」等語，並於
    82年8月12日以投府建都字第11528號函示依照上開會勘紀
    錄結論辦理指定建築線之申請。建商鄭文鍵遂請巷路所有權
    人即被告（482、483地號）、施李秀鳳（ 477地號）、鄭世
    遠（479、480、481地號）出具同意書，其中被告於82年8月
    間出具同意書，同意提供上開482、483地號土地內 145坪土
    地做為永久性共同使用之道路，南投縣政府遂准予指定建築
    線。因被告對南投縣政府於82年 7月29日會勘所認定之現有
    巷道範圍有爭議，屢向南投縣政府陳情，南投縣政府先後於
    87年2月24日以87投府建土字第 030707號函及88年7月7日以
    88投府建都字第101451號函復被告，仍認包含附圖一所示Ａ
    部分土地之巷道確實為南投縣政府依臺灣省建築管理規則第
    4條第1項第2 款所指定之現有巷道等情，固有南投縣政府行
    政處分卷宗、訴願卷宗影本內所附之上開函文及巷道土地所
    有權人即被告甲○○、施李秀鳳、鄭世遠所出具之同意書及
    地籍圖影本等在卷可稽（見偵查卷第60至63頁），另被告因
    不服南投縣政府上開現有巷道之認定，不願其土地供通行，
    而分別於87年6月8日及88年4月5日於附圖一所示Ａ部分堆放
    石塊、挖掘道路設立路障妨礙道路通行等事實，亦據被告於
    警訊、原審供承不諱，核與證人蔡瑞晃、乙○證述情節相符
    ，並有照片57張附卷可參，復經臺灣南投地方法院檢察署檢
    察官於87年10月22日及原審法院於88年 3月16日到場勘驗屬
    實，分別製有勘驗筆錄各 1紙附卷可憑（見偵查卷第87頁、
    原審卷第109至110頁），並經南投縣埔里地政事務所測量人
    員到場測量，被告置放石塊等物之地點確係在忠實段 483號
    土地如附圖一Ａ部分土地上，有該所87年 8月10日87埔地二
    字第8586號函附之鑑定圖1份及88年5月7日 88埔地二字第53
    5377號函附之土地複丈成果圖各 1紙附卷可憑（見偵查卷第
    98頁、原審卷第 158頁），並有被告於堆置之石頭旁豎立「
    此路不通，請改由安八街彎過來」之標誌照片在卷為證，被
    告辯稱石塊係承租人戊○○之父整地時，將挖掘之石頭暫時
    堆放該處云云，自不足採。是被告有在上開附圖一Ａ部分土
    地堆置石塊，挖掘道路設置路障，固亦堪認定。惟按被告在
    上開附圖一Ａ部分土地上堆置石塊，挖掘道路及設置路障，
    阻礙通行之行為，是否即構成刑法第185條第1項之損壞、壅
    塞陸路致妨害公眾往來安全罪嫌，並非無疑，蓋以刑法第18
    5條第1項之罪，係為保護公眾往來交通上之安全而設，以損
    壞、壅塞陸路、水路、橋樑或其他公眾往來之設備或以他法
    致生往來之危險者為要件。而所謂陸路，自指可供公眾往來
    之陸路（即道路）而言，本罪採具體危險制，以損壞、壅塞
    之行為，已造成公眾往來危險之狀態，始足成罪。是以被告
    所堆置石塊、設置路障之該附圖一所示Ａ部分路面必須已成
    為道路，且確為供公眾往來之用，若並非道路或僅係少數特
    定人所通行之路面，即難遽以該罪相繩。經查本案中南投縣
    政府所會勘認定之所謂「現有巷道」，其實僅是處於農業區
    ○○○路，且是頭尾不相貫通之一條農路，此從南投縣政府
    於82年 7月29日派員至現場會勘結果認：「‧‧發現該道路
    邊溝已施設完成，‧‧該道路位於農業區內‧‧如由巷路所
    有權人全體同意認定為現有道路，同意供通行之用時，應依
    ‧‧辦理指定建築線」等語，即足證明該巷道係屬農業區○
    ○○路，當時只有邊溝施設完成，路面並未貫通，尚須巷路
    所有權人全體同意認定為現有道路，供通行之用時，建商方
    得辦理指定建築線。而建商鄭文鍵雖請巷路所有權人即被告
    （忠實段482、483地號）、施李秀鳳（忠實段 477地號）、
    鄭世遠（忠實段第479、 480、481地號）出具同意書，然被
    告之同意書僅同意提供145坪做為巷道使用，餘後段（483地
    號）部分並未同意，且與該483地號前方接壤之484號土地，
    當時未在出具同意書之列，致該巷道通至 483地號末端即止
    ，並未貫通至 484地號及其前方之土地，而形成路頭為死巷
    之路況，此有被告等所有權人出具之同意書所附地籍圖謄本
    可稽（見偵查卷第59、61、63頁）。又該巷道路尾部分，據
    證人丙○○在本院證稱：「被告的田地與我的土地毗鄰，當
    時有蓋一棟大樓，這條路只通到大樓與我及被告土地相接鄰
    之處而已，根本沒有打通，我的土地是 476號」等語，證人
    庚○○亦在本院證實上開巷道之路頭、路尾並沒有打通等語
    （見本院上更(二)卷第51頁、第52頁反面），另證人即建築師
    陳惠民在原審88年 2月11日作證，經訊以「本件現有巷道至
    何處？」答：「該條巷很長，後方至何處，我沒注意到，當
    時的現有巷道只有路形而已，也沒有鋪柏油」等語（見原審
    卷第93頁），足見南投縣政府會勘所認定之上開「現有巷道
    」，其實祇是一條只有邊溝設施、只有路形、未鋪柏油、尚
    未打通之農路而已，且祇是為解決建商鄭文鍵因興建「家天
    下」大樓社區，為辦理指定建築線及將來供其社區住戶進出
    行走之用而被認定為「現有巷道」，該「巷道」既未暢通，
    又僅係供「家天下」大樓社區之特定住戶所通行，則其並非
    道路，且非供公眾往來之用，已至為明顯，是被告縱有在其
    上堆置石塊、設置路障之情形，參之前開法條說明，究與壅
    塞陸路之主客觀要件有間，尚難繩以該條項之罪責。至於另
    有建商丁○○（即本件告訴人乙○之子），欲在同地段原63
    7－1地號土地（嗣後分割為637－35、637－36地號）興建建
    物，委託建築師向南投縣政府指定建築線，經南投縣政府援
    引上開82年 8月12日函旨而准予指定建築線，並核發建照執
    照，乙○因此以其子丁○○興建之建物住戶亦需通行該巷道
    ，認被告在該巷道附圖一所示Ａ部分堆置石塊，有阻礙通行
    一節，經稽之卷內資料，建商鄭文鍵所興建「家天下」建物
    之637－2、637－3、637－4號土地，其鄰左即為建商丁○○
    興建建物之637－35、637－36號土地，上開五筆土地雖均與
    被告所有之483、482號土地相毗鄰，惟附圖一所示Ａ部分土
    地（位於483號土地上），則與丁○○之637－35、 637－36
    號土地相緊鄰，依卷存證據所示，被告出具同意書所同意之
    482、483號土地內 145坪，僅係提供給建商鄭文鍵使用，並
    未一併同意由建商丁○○使用，而南投縣政府依建商鄭文鍵
    之申請指定建築線，於82年7月29日派員至現場係對於其637
    －2、637－3、 637－4號土地所面臨之巷道為會勘，並不及
    於建商丁○○之637－35、637－36號土地，此觀該縣政府82
    年8月12日投府建都字第11528號函旨甚明。再被告與南投
    縣政府間因上開巷道爭議事件所提起之行政訴訟，業據臺中
    高等行政法院89年度訴字第 128號判決，確認就如附圖二所
    示Ｂ部分之土地無公用地役權存在，此亦有上開判決在卷可
    稽，是以被告所有之第 483號土地上既無公用地役權存在，
    而被告又未同意建商丁○○使用通過其 483號土地，且該巷
    道亦非公眾通行之道路，已如前述，則告訴人乙○指訴被告
    堆置石塊阻擋通路，亦有犯刑法第185條第1項之罪嫌云云，
    自非可採。乃原審未察，竟認被告犯有壅塞陸路、妨害公眾
    往來安全罪嫌而予論罪科刑，即有未合，被告上訴意旨否認
    犯罪，指摘原判決不當，為有理由，應由本院將原審判決撤
    銷改判，另以被告犯罪不能證明，予以諭知無罪之判決。
四、據上論斷，應依刑事訴訟法第369條第 1項前段、第364條、
    第301條第1項，判決如主文。
本案經檢察官己○○到庭執行職務。
中    華    民    國    95    年    6    月    20     日
            刑事第三庭  審判長法  官  王  增  瑜
                              法  官  廖  柏  基
                              法  官  陳  欣  安
上列正本證明與原本無異。
檢察官得上訴。
如不服本判決應於收受送達後十日內向本院提出上訴書狀，其未
敘述上訴之理由者並得於提起上訴後十日內向本院補提理由書（
均須按他造當事人之人數附繕本）。
                              書記官  阮  正  枝
中    華    民    國    95    年    6    月    21     日
                                                      Ａ


司法院資訊處製作；財團法人民間司法改革基金會備份。
